臺灣臺南地方法院刑事判決　　　　　　94年度交簡上字第54號
上　訴　人　臺灣臺南地方法院檢察署檢察官
上　訴　人
即　被　告　乙○○
上　訴　人
即　被　告　丙○○
右　一　人
選任辯護人　李孟哲律師
上列被告等因過失傷害案件，不服中華民國九十四年四月十一日
本院九十四年度交簡字第一四二號第一審判決（聲請案號：九十
四年度偵字第四五八號），提起上訴，本院管轄之第二審合議庭
判決如左：
    主  文
上訴駁回。
乙○○、丙○○均緩刑貳年。
    事  實
一、乙○○係清心冷飲店員工，工作內容包含騎乘機車遞送飲料
    ，駕駛為其附隨業務，為從事業務之人。其於民國九十三年
    四月二十八日十二時十五分許，駕駛車牌號碼H68—556號重
　　型機車載送飲料，沿臺南市○○○路外側快車道北向南方向
  　行駛，本應注意行近工廠出入口，應減速慢行，作隨時停車
    之準備，並應注意車前狀況，隨時採取必要之安全措施。適
    有由丙○○所駕駛車牌號碼NV—7068號自小客車，由工業二
　　路二十一號「達方電子公司」工廠出口處駛出時，亦未注意
　　剛起駛車輛應讓行進中車輛先行，且行經劃設雙黃線道路，
  　不得違規橫越雙黃線左轉。而依當時日間、天氣晴朗、路面
    乾燥無缺陷、無障礙物、視距良好之情形下，無不能注意之
    情事，乙○○及丙○○均疏於注意，遂於通過上開路口時發
　　生撞擊，致乙○○人車倒地後受有左股骨骨折、左鎖骨骨折
  　之傷害，而丙○○因所駕駛之汽車玻璃碎裂，致受有臉部、
　　頸部多處玻璃擦傷之傷害。丙○○肇事後撥打電話呼叫救護
  　車，並停留在現場，於犯罪未經發覺前，向到場員警自承係
    肇事駕駛人，主動自首而接受裁判。
二、案經乙○○、丙○○訴由臺南市警察局第三分局報請臺灣臺
    南地方法院檢察署檢察官偵查後聲請以簡易判決處刑。
    理  由
一、訊據被告乙○○、丙○○均坦承於前開時、地駕車肇事，被
    告丙○○並自承因違規橫越雙黃線左轉而有過失。惟被告乙
    ○○否認有過失，辯稱被告丙○○係突然自「達方電子」駛
    出云云；被告丙○○則否認有未讓行進中車輛先行之過失，
    辯稱：公司出口處設有行車檢查柵欄，所有車輛均需停車並
    驗畢行李箱後始得開啟柵欄放行，且柵欄外出口處設有路面
    凸起以減緩行車速度，在事發當時伊曾檢視左方二根路燈，
    約五十公尺內並無來車，始駛出車道，並檢視右方來車。又
    依道路交通事故現場圖及現場相片顯示，發生撞擊時被告丙
    ○○正停止於觀察右方來車當中，未有起駛未讓行進中車輛
    先行及衝出來之情事云云。
二、經查：
  (一)按駕駛人駕駛汽車，應遵守道路交通標誌、標線、號誌之指
    示；又雙黃實線劃設於路段中，用以分隔對向車道，並雙向
    禁止超車、跨越或迴轉，道路交通安全規則第九十條前段、
    道路交通標誌標線號誌設置規則第一百四十九條第一項第八
    款，分別定有明文。經查本件肇事地點臺南市○○○路之中
    央分隔島，雖經該區廠商自行闢為開口，並經經濟部工業局
    核准得以通行，有被告提出之經濟部工業局九十一年二月二
    十六日，工地字第09000471960 號函文一紙為證。然前揭道
    路路面之雙黃實線尚未消除，有現場照片在卷足參，依前揭
    規定，自仍不得通行，合先敘明。
  (二)次按汽車行駛時，駕駛人應注意車前狀況，並隨時採取必要
    之安全措施；行經工廠出入口，應減速慢行，作隨時停車之
    準備，道路交通安全規則第九十三條第一項第三款、第九十
    四條第三項，分別定有明文。經查，依事故後拍攝之汽機車
    損毀照片觀之，被告乙○○騎乘之機車，撞搫被告丙○○駕
    駛之小客車駕駛座車門，而小客車車門明顯凹陷，至於機車
    前方之遮蓋片則因撞擊而掉落，且破碎毀損，有現場照片可
    參，足見撞擊力道甚猛。而由被告乙○○騎車撞擊小客車力
    道甚猛乙節，足以推知，被告乙○○騎車行經肇事地點之工
    廠出入口，並未減速慢行，作隨時停車之準備，因而未能即
    時注意車前狀況。又依附卷之道路交通事故調查報告表所載
    ，本件事故時天候良好，路面狀態乾燥無缺陷且視距良好，
    被告乙○○應無不能注意之情事，竟疏未注意及此，未減速
    慢行，復未注意車前狀況，以致煞車不及而發生車禍，並因
    此造成告訴人丙○○受有傷害，被告乙○○應有過失甚明。
  (三)又車輛起駛應讓行進中之車輛優先通行，道路交通安全規則
    第八十九條第一項第六款亦有明文。查被告丙○○自承肇事
    前，自公司出口行車檢查柵欄處，駛出至工業二路等語，足
    認被告丙○○肇事時，確為起駛中之車輛。而依一般安全駕
    車之慣例，被告自公司出口處駛出，欲橫越雙黃線左轉行駛
    北向車道前，本應先注意南向車道左方是否有車輛駛來，得
    以安全行駛時，先行駛至該南向車道安全島之缺口處，再注
    意右方北向車道是否有車輛駛來，得以安全駕駛時，始得左
    轉至北向車道行駛。然被告丙○○起駛至該南向車道中央（
    即南向車道內外側車道中間）之前，即轉頭注意對向之北向
    車道是否有來車，此為被告丙○○具狀供承在卷，自與一般
    安全駕駛慣例不符。再參酌被告丙○○於警詢中供稱：被告
    乙○○的機車朝我左前車門撞擊後，我才知道我車被對方撞
    擊肇事等語，足認被告丙○○於起駛時，確實疏未注意工業
    二路南向車道之車況。
  (四)另被告丙○○辯稱：其駕車起駛時，觀察工業二路南向車道
    約二根路燈約五十公尺處，均無車輛云云。然自被告丙○○
    公司出口處觀看工業二路南向車道，道路平直，無缺陷、無
    障礙物，遠處約六根路燈處始有一彎道，而當日天候晴、日
    間自然光線充足，此有現場照片及道路交通事故調查報告表
    附卷可稽。是被告丙○○於公司出口處，應可輕易看見左方
    約六根路燈距離內之車輛，然被告丙○○僅僅觀察二根路燈
    約五十公尺之距離，而無視其餘直線路段之車況，亦與常情
    不符。益證被告丙○○於起駛時，確實疏未注意左方南向車
    道之車況。
  (五)況本案經送鑑定結果，亦認定「被告丙○○駕駛小客車，行
    經劃設雙黃槽化線肇事地點道路，違規橫越雙黃槽化線，起
    駛未讓行進中車輛先行，為肇事主因。」；「乙○○駕駛重
    機車，行經肇事地點道路，未注意車前狀況，為肇事次因。
    」，有臺灣省臺南區車輛行車事故鑑定委員會出具之鑑定意
    見書一份在卷可憑，被告丙○○辯稱並無起駛車輛未讓行進
    車輛之過失云云，無足憑採。再告訴人乙○○、丙○○確因
    本件車禍而受傷，亦有診斷證明書附卷足參，則被告二人過
    失駕車肇事行為，與告訴人受傷結果間，自具有相當因果關
    係。
三、查被告乙○○係清心冷飲店之員工，工作內容包含騎車遞送
    飲料，肇事當時正在載送飲料等情，業據被告乙○○供陳在
    卷，故駕駛行為應係被告乙○○之附隨業務。核被告乙○○
    所為，係犯刑法第二百八十四條第二項前段之業務過失傷害
    罪。公訴人認被告乙○○係犯刑法第二百八十四條第一項前
    段之普通過失傷害罪嫌，起訴法條尚有未洽，惟起訴之基本
    事實同一，應予變更起訴法條。被告丙○○所為，係犯刑法
    第二百八十四條第一項前段之過失傷害罪。被告丙○○於肇
    事後，犯罪尚未發覺前，於肇事現場向處理員警表明其為肇
    事駕駛人乙節，業據被告丙○○於警詢中陳明在卷，且員警
    亦在道路交通事故現場圖上註記說明。是本件被告符合自首
    之要件，應依刑法第六十二條前段規定減輕其刑。原審以被
    告二人罪證明確，依刑事訴訟法第四百四十九條第一項前段
    、第四百五十四條第二項、第三百條，刑法第二百八十四條
    第一項前段、第二項前段、第六十二條、第四十一條第一項
    前段，罰金罰鍰提高標準條例第一條前段、第二條之規定，
    逕以簡易判決分別量處被告乙○○拘役二十日，被告丙○○
    拘役五十九日，並均諭知易科罰金之折算標準。本院經核其
    認事用法，均無不當，量刑亦稱妥適。檢察官循告訴人乙○
    ○上訴意旨，認被告丙○○量刑過輕，暨被告二人上訴意旨
    ，指摘原審認定有誤，均為無理由，應予駁回。惟本院審酌
    被告二人當庭表明已於事後達成和解，並已履行和解條件，
    認雙方確有止紛之意。另參酌被告二人前未曾受有期徒刑以
    上刑之宣告，有臺灣高等法院被告全國前案紀錄表可憑（被
    告乙○○前案賭博案件，因緩刑期滿未經撤銷，其刑之宣告
    已失其效力），渠等經此教訓後，應知所警惕，信無再犯之
    虞，本院因認所宣告之刑以暫不執行為適當，併均諭知緩刑
    二年，以啟自新。
據上論斷，應依刑事訴訟法第四百五十五條之一第一項、第三項
、第三百六十八條，刑法第七十四條第一款，判決如主文。
本案經檢察官甲○○到庭執行職務。
中　　華　　民　　國　　94　　年　　 9　　月　　13　　日
　　　　　　　　　刑事第二庭  審判長法　官　鄭文祺
　　　　　　　　　　　　　　　　　　法　官　陳賢德
　　　　　　　　　　　　　　　　　　法　官　林中如
以上正本證明與原本無異。
不得上訴。
　　　　　　　　　　　　　　　  　　書記官  馬愛君
中　　華　　民　　國　　94　　年　　 9　　月　　13　　日
附錄本案論罪科刑法條全文：
刑法第二百八十四條：
因過失傷害人者，處六月以下有期徒刑、拘役或五百元以下罰金
，致重傷者，處一年以下有期徒刑、拘役或五百元以下罰金。
從事業務之人，因業務上之過失傷害人者，處1年以下有期徒刑
、拘役或一千元以下罰金，致重傷者，處三年以下有期徒刑、拘
役或二千元以下罰金。
